【裁判字號】    90,上易,2331
【裁判日期】    900911
【裁判案由】    詐欺
【裁判全文】
臺灣高等法院刑事判決                            九十年度上易字第二三三一號
    上  訴  人
    即  被  告  丁○○
                乙○○
右上訴人因詐欺案件，不服台灣台北地方法院八十九年度易字第一二三九號，中華民
國九十年五月十四日第一審判決（起訴案號：台灣台北地方法院檢察署八十九年度偵
續字第六四號）提起上訴，本院判決如左：
    主  文
上訴駁回。
    事  實
一、乙○○、謝惠蓉原係男、女朋友，乙○○因經營工程不善，已週轉不靈，二人均
    明知財務困窘、無力償還巨額債款，竟共同基於意圖為自己不法所有之犯意聯絡
    ，於民國（下同）八十七年二月十九日，一同至台北市○○路○段二二０巷五號
    友人甲○○住處，先由乙○○偽稱標工程需納保證金，願提供車號ＣＱ─００５
    ６號賓士轎車為擔保云云，再由丁○○交付其所簽發，發票日八十七年二月二十
    七日，付款人台灣省合作金庫松興支庫，票號ＤＡ0000000號、面額新台
    幣（下同）一百萬元之支票以為搪塞，致甲○○信以為真，陷於錯誤而交付九十
    五萬元（扣除利息五萬元）。乙○○、謝惠蓉二人詐騙得款後即逃匿無蹤，並未
    提供賓士轎車，嗣甲○○屆期提示支票不獲付款，始知受騙。
二、案經甲○○訴請台灣台北地方法院檢察署檢察官偵查起訴。
    理  由
一、訊據被告乙○○、丁○○均坦承上開向告訴人甲○○借款之事實，惟矢口否認有
    何詐欺犯行，被告乙○○辯稱：伊係因公司週轉不靈，借款用以支付貨款及發放
    薪資，因工程款未能收取，以致無法償還借款云云；被告謝惠蓉則辯稱：伊只是
    借票予被告乙○○，錢係被告乙○○所借所用，伊不清楚被告乙○○之經濟狀況
    云云。惟查：
  I、右揭犯罪事實，業據告訴人甲○○指訴綦詳，並有被告丁○○所簽發之上開支
      票及被告乙○○具名願提供賓士轎車之切結書（均為影本）附卷可稽（參偵查
      卷第四頁至第六頁）。而被告乙○○於原審及本院審理時已供稱向告訴人借款
      時已週轉不靈等語（原審八十九年八月七日調查庭筆錄），其既已週轉不靈，
      所借款項又多達一百萬元，則應知無法如期償還，且原本答應願以轎車提供擔
      保，事後卻又未履行承諾，顯然於借款之初，即有詐欺告訴人之不法所有意圖
      。
  II、被告二人係以承攬工程需要資金週轉為由，向告訴人甲○○借款，此亦經證人
      展小如於偵查中證明屬實（參偵查卷第第十三頁），核與告訴人指訴相符，亦
      可為補強告訴人指訴非虛。
  III、被告雖於原審提出丙○○所簽發發票日八十七年二月二十五日之本票一紙（金
      額新台幣一百六十五萬元）以證明因丙○○欠其款項未還致伊未能清償積欠告
      訴人之金額，然該本票之發票日八十七年二月二十五日已在被告行為時八十七
      年二月十九日之後，自不能為有利之證明，再其又另辯稱係丙○○原先開支票
      再拿本票來換票等情，惟無證據以證明之，且若屬實，亦係其事後有無能力清
      償之問題，仍無解於被告在行為時施用詐術致告訴人陷於錯誤而給付金錢之事
      實。
  Ⅳ、而被告謝惠蓉於借款當時為被告乙○○之女友，該車號ＣＱ─００５６號賓士
      轎車原係登記丁○○之名義，於八十六年七月十八日始換照為被告乙○○之名
      義，亦有小客車行車執照影本二紙在卷可按，且本院詢問被告乙○○何以不以
      支票做為擔保時，其答稱因自己沒有申請支票，且以前開設承天建設股份有限
      公司亦係登記丁○○為負責人，伊自己當總經理，可見其二人間就財務狀況非
      常密切，當知悉被告乙○○之財務狀況，其明知於此，卻仍借票予被告乙○○
      ，且一同前往借款，自亦有詐欺之不法所有意圖，本件事證已臻明確，被告二
      人所辯無非事後卸責之詞，不足採信，其等犯行堪以認定。
二、核被告二人所為，均係犯刑法第三百三十九條第一項之詐欺取財罪。被告二人就
    此犯行有犯意聯絡及行為分擔，應論以共同正犯。
三、原審依刑事訴訟法第二百九十九條第一項前段，刑法第二十八條、第三百三十九
    條第一項、第四十一條第一項前段、第七十四條第一款，罰金罰鍰提高標準條例
    第一條前段、第二條，並審酌被告二人之素行、犯罪動機、目的、所生危害、犯
    罪後態度，事後已陸續償還共計十六萬元及已與告訴人達成和解，告訴人同意被
    告二人於今年底前清償全部債務等一切情狀，分別量處有期徒刑六月，並均諭知
    易科罰金之折算標準。復以被告二人均未曾受有期徒刑以上刑之宣告，有本院被
    告全國前案紀錄表可稽，經此教訓應知警惕無再犯之虞，認所宣告之刑以暫不執
    行為適當，均併諭知緩刑三年，以啟自新，其認事用法核無違誤，量刑亦稱允當
    ，被告上訴意旨猶否認即無理由，應駁回其上訴。
據上論斷，應依刑事訴訟法第三百六十八條判決如主文。
本案經檢察官沈世箴到庭執行職務。
中      華      民      國      九十      年     九     月     十一     日
                              臺灣高等法院刑事第二十一庭
                                  審判長法  官  葉  騰  瑞
                                        法  官  莊  明  彰
                                        法  官  黃  國  忠
右正本證明與原本無異。
不得上訴。
                                        書記官  劉  貞  達
中      華      民      國      九十      年     九     月     十四     日
附錄本案論罪科刑法條全文
刑法第三百三十九條：
意圖為自己或第三人不法之所有，以詐術使人將本人或第三人之物交付者，處五年以
下有期徒刑、拘役或科或併科一千元以下罰金。
以前項方法得財產上不法之利益或使第三人得之者亦同。
前二項之未遂犯罰之。


司法院資訊處製作；財團法人民間司法改革基金會備份。
